【裁判字號】    98,上易,496
【裁判日期】    980407
【裁判案由】    毒品危害防制條例
【裁判全文】
臺灣高等法院臺中分院刑事判決         98年度上易字第496號
上  訴  人
即  被  告  甲○○
上列上訴人因違反毒品危害防制條例案件，不服臺灣臺中地方法
院97年度易字第4909號中華民國97年12月30日第一審判決（起訴
案號：臺灣臺中地方法院檢察署97年度毒偵字第5550號），提起
上訴，本院判決如下：
    主  文
上訴駁回。
    理  由
一、按依刑事訴訟法第三百五十條、第三百六十一條、第三百六
    十二條、第三百六十七條規定，不服地方法院之第一審判決
    而上訴者，須提出上訴書狀，並應敘述具體理由，為上訴必
    備之程式；其所提出之書狀未敘述上訴理由，或僅曾以言詞
    陳述上訴理由者，均應於上訴期間屆滿後二十日內補提理由
    書於第一審法院。第一審法院經形式審查，認逾期未補提上
    訴理由者，應定期間先命補正；逾期未補正者，為上訴不合
    法律上之程式，應以裁定駁回。倘已提出上訴理由，但所提
    非屬具體理由者，或已上訴但未提上訴理由，經審判長定期
    間補正仍未補正者，則應由第二審法院以上訴不合法律上之
    程式，判決駁回。而所謂具體理由，必係依據卷內既有訴訟
    資料或提出新事證，指摘或表明第一審判決有何採證認事、
    用法或量刑等足以影響判決本旨之不當或違法，而構成應予
    撤銷之具體事由，始克當之（例如：依憑證據法則具體指出
    所採證據何以不具證據能力，或依憑卷證資料，明確指出所
    為證據證明力之判斷如何違背經驗、論理法則）；倘僅泛言
    原判決認定事實錯誤、違背法令、量刑失之過重或輕縱，而
    未依上揭意旨指出具體事由，或形式上雖已指出具體事由，
    然該事由縱使屬實，亦不足以認為原判決有何不當或違法者
    （例如：對不具有調查必要性之證據，法院未依聲請調查亦
    未說明理由，或援用證據不當，但除去該證據仍應為同一事
    實之認定），皆難謂係具體理由，俾與第二審上訴制度旨在
    請求第二審法院撤銷、變更第一審不當或違法之判決，以實
    現個案救濟之立法目的相契合，並節制濫行上訴（最高法院
    九十七年度臺上字第八九二號刑事判決意旨參照）。
二、經查：本件上訴人即被告（下簡稱被告）甲○○於民國九十
    八年一月二十一日向原審法院具狀提起上訴並敘明上訴理由
    ，惟經核其所提出之上訴理由，僅陳述略稱：「被告期滿出
    監後，便每日按時到工地從事模版工作，且無接觸毒品，此
    次施用第二級毒品，係因母親突然過世，瞬間無法承受喪母
    之痛，情緒盪至谷底，又逢工資被雇主無理亂扣，在工作不
    順遂且又喪母之痛，抗壓不足，才迷失方向，再次施用甲基
    安非他命一次。但使用後非常後悔，故再也沒有使用毒品，
    且此次被移送法辦過程中，是被警方用釣魚方式假販毒者電
    話傳簡訊給被告，被告以為朋友有事需幫忙，而向雇主告假
    外出，被警方查獲時亦自首施用毒品情事，符合自首要件，
    判決書內也已認定被告自首情事，卻遭法院判處有期徒刑五
    月，在情理法方面均嫌過重。」爰提起上訴等語。
三、本院查：
  (一)被告因不服地方法院之第一審判決，而於九十八年一月二十
    一日具狀向原審法院提起上訴並敘明上訴理由，則依刑事訴
    訟法第三百六十一條第二項條文、立法修正理由及上開最高
    法院判決意旨，被告倘已提出上訴理由，但所提非屬具體理
    由者，則由第二審法院以上訴不合法律上之程式，以判決駁
    回之。至於上訴理由是否具體，係屬第二審法院審查範圍，
    則不在命補正之列（參見法院辦理刑事訴訟案件應行注意事
    項第一百六十二點），合先敘明。
  (二)經核上開被告所提之上訴理由，要非屬所謂之具體理由（即
    必須依據卷內既有訴訟資料或提出新事證，具體指摘或表明
    第一審判決有何採證認事、用法或量刑等足以影響判決本旨
    之不當或違法，而構成應予撤銷之具體事由，始克當之【例
    如：依憑證據法則具體指出所採證據何以不具證據能力，或
    依憑卷證資料，明確指出所為證據證明力之判斷如何違背經
    驗、論理法則】，最高法院九十七年度臺上字第八九二號判
    決意旨參見），而被告在原審審理中本即為有罪之陳述，復
    表明無證據調查，承認犯罪，有原審九十七年十二月二十三
    日審判筆錄可稽。綜上，被告上訴理由僅泛言：本案伊係自
    首，因家庭因素才又吸毒，警方假傳簡訊通知伊到查獲現場
    、有釣魚之嫌，量刑過重等語，俱未依法指摘或表明第一審
    判決有何採證認事、用法或量刑等足以影響判決本旨之不當
    或違法，而構成應予撤銷之具體事由，且該事由亦不足以認
    定原判決有何不當或違法之處。況原審判決於事實及理由欄
    均認定被告符合自首規定予以減輕其刑，並於判決書內敘明
    甚詳；再被告係於九十七年九月二十日犯施用第二級毒品罪
    ，查獲時間則為同年月二十四日，相隔已四日，被告施用毒
    品乃出自於己意，並非出於警方之利誘，已據被告於原審審
    理、上訴狀內屢次供述在卷，亦無所謂警方採用釣魚方式誘
    其犯罪之理，被告並未針對原審判決採證認事用法有何違誤
    之處，反再為上開形式上爭執，尚非提起上訴之具體理由。
  (三)判揆諸上開最高法院判決意旨，及依「程序優先於實體」之
    刑事訴訟法原則，本件上訴自不合法定上訴程式，應予駁回
    ，並不經言詞辯論為之。
據上論斷，應依刑事訴訟法第三百六十七條前段、第三百七十二
條，判決如主文。
中    華    民    國    98    年    4    月      7    日
            刑事第九庭  審判長法  官  江  德  千
                              法  官  康  應  龍
                              法  官  賴  妙  雲
以上正本證明與原本無異。
不得上訴。
                              書記官  蘇  昭  文
中    華    民    國    98    年    4    月      7    日


司法院資訊處製作；財團法人民間司法改革基金會備份。
